【裁判字號】    99,訴,35
【裁判日期】    990622
【裁判案由】    侵權行為損害賠償
【裁判全文】
臺灣臺北地方法院民事判決                99年度訴字第35號
原      告  丁○○
被      告  丙○○
訴訟代理人  蔡明熙律師
上列當事人間請求侵權行為損害賠償事件，本院於民國99年6月8
日言詞辯論終結，判決如下：
    主      文
被告應給付原告新臺幣伍佰萬元及自民國九十八年二月十日起至
清償日止，按週年利率百分之五計算之利息。
原告其餘之訴駁回。
訴訟費用由被告負擔。
本判決原告勝訴部分，於原告以新臺幣壹佰柒拾萬元為被告供擔
保後，得假執行。但被告於假執行程序實施前以新臺幣伍佰萬元
為原告預供擔保，得免為假執行。
原告其餘假執行之聲請駁回。
    事實及理由
一、原告起訴主張：
    兩造係鄰居關係，詎被告意圖為自己不法之所有，基於詐欺
    取財之犯意，於民國96年3 月20日在其位於臺北市松山區○
    ○○路○段153 號4樓之1之住處內，向原告佯稱其任職之達
    是達策略顧問股份有限公司有從事投資不良資產墊款之投資
    （下稱不良資產墊款投資案），可獲得不錯之利潤，要求原
    告參與投資等語，致原告丁○○陷於錯誤，分別於96年3 月
    20日及3月28日，依其指示匯款新臺幣（下同）2,000,000元
    及3,000,000 元至被告所指定其子李圖斌在上海商業儲蓄銀
    行三民分行之00000000000000號帳戶內，待被告無法提供所
    投資之不良債權資料及託詞款項遭扣押等情後，原告始知受
    騙。為此爰依民法第184 條第1項前段、第213條第1、2項、
    第233條第1項前段及第203 條之規定，訴請被告賠償原告所
    受之損害等語。並聲明：(一)被告應給付原告5,000,000 元，
    及其中2,000,000元自96年3 月20日起、其中3,000,000元自
    96年3 月28日起均至清償日止，按週年利率5%計算之利息。
    (二)原告願供擔保，請准宣告假執行。
二、被告抗辯略以：
    被告並無原告所指詐欺犯行，而本院97年度易字第3077號刑
    事判決雖認定被告犯詐欺取財罪，然被告業已上訴，現由臺
    灣高等法院審理中，本院刑事判決應不足為認定被告有何侵
    權行為存在之證據。且被告根本不知有原告所指稱之不良資
    產墊款公司，實無從假借投資該公司而施用詐術，況被告已
    於96年3月20日還款2,000,000元、96年3月28日還款2,200,0
    00元、96年4月9日還款500,000元、96年4月24日提領350,00
    0 元與原告丁○○，並經證人乙○○於前開刑事案件中證述
    明確，難認有何侵權事實，且原告亦未受有任何損失，自難
    要求被告負損害賠償責任等語。並聲明：(一)原告之訴及假執
    行之聲請均駁回。(二)如受不利判決，願供擔保請准宣告免為
    假執行。
三、兩造不爭執之事項：
  (一)被告因不良資產墊款投資案及錦盈再生資源利用有限公司投
    資案涉嫌詐欺不法行為（有關錦盈再生資源利用有限公司投
    資案部分，業由原告之夫甲○○於本件同時起訴請求被告賠
    償，經本院另以裁定駁回），經臺灣臺北地方法院檢察署以
    97年度偵緝字第2608號偵查終結提起公訴，嗣於98年8 月26
    日經本院97年度易字第3077號刑事判決被告意圖為自己不法
    之所有，以詐術使人將本人之物交付，處有期徒刑共4 年，
    減為有期徒刑2 年，應執行有期徒刑1年9月在案，案經上訴
    臺灣高等法院審理中，尚未確定。
  (二)原告丁○○曾分別於96年3月20日及3月28日匯款 2,000,000
    元及3,000,000 元至被告所指定其子李圖斌於上海商業儲蓄
    銀行三民分行之00000000000000號帳戶。
四、經本院偕同兩造協議簡化爭點如下：
  (一)被告是否對原告構成詐欺之不法行為，致原告受有損害？倘
    有，其損害範圍為何？
  (二)原告依民法第184條第1項之規定，請求被告賠償 5,000,000
    元暨法定利息，是否有理由？又被告抗辯其已交還5,000,00
    0 元予原告，是否有據？
五、法院得心證之理由：
  (一)查原告主張被告於不良資產墊款投資案有詐欺取財之行為，
    業據提出萬泰商業銀行匯款申請書、上海商業儲蓄銀行三民
    分行97年9 月19日上三民字第09700110號函附李圖斌開戶資
    料及交易明細等證據影本為證（見本院97年度審訴字第5481
    號卷第69頁、第123至128頁），並經前開本院刑事判決認定
    屬實，堪可採信。而被告雖辯稱從未向原告提及投資不良資
    產墊款云云，惟原告及甲○○於本院97年度易字第3077號刑
    事案件中，均已結證稱被告確有向原告丁○○施以詐術要求
    投資不良資產墊款案等語，此經本院上開刑事案卷核閱屬實
    。而被告辯稱業已還款等情，雖有上海商業儲蓄銀行三民分
    行97年12月11日上三民字第09700139號函附乙○○交易往來
    明細表（見前開審訴字卷第136至151頁），及前揭卷附李圖
    斌交易明細，足以證明各該帳戶確有提領現金之事實，然原
    告否認曾經收受各該款項，且證人乙○○於本院刑事庭所為
    還款情節之證詞不僅前後多所矛盾，亦與被告所辯稱情節不
    一致而不足採信，此經前開刑事判決認定明確。從而，原告
    主張被告對其為詐欺不法行為，而使其受有損害 5,000,000
    元，核屬有據，應可採信。
  (二)按因故意或過失，不法侵害他人之權利者，負損害賠償責任
    。故意以背於善良風俗之方法，加損害於他人者亦同。民法
    第184條第1項定有明文。本件被告既向原告施用詐術取得5,
    000,000 元，事後亦未返還，則原告主張其因此受有損害而
    請求被告負損害賠償責任，於法有據，自屬可信。
六、綜上所述，原告主張被告詐欺取財5,000,000 元而侵害其權
    利，洵屬有據，而被告辯稱其無詐欺行為，且原告並無損害
    云云，則屬無據。從而，原告依侵權行為損害賠償之規定，
    請求被告給付5,000,000 元，為有理由，應准許之。而按遲
    延之債務，以支付金錢為標的者，債權人得請求依法定利率
    計算之遲延利息。但約定利率較高者，仍從其約定利率。應
    付利息之債務，其利率未經約定，亦無法律可據者，週年利
    率為百分之五。民法第233條第1項、第203條第1項分別定有
    明文。末按給付無確定期限者，債務人於債權人得請求給付
    時，經其催告而未為給付，自受催告時起，負遲延責任。其
    經債權人起訴而送達訴狀，或依督促程序送達支付命令，或
    為其他相類之行為者，與催告有同一之效力。民法第229 條
    第2 項亦有明文。查原告請求被告負擔侵權行為損害賠償責
    任，核屬給付無確定期限者，揆諸上開規定，應自其得請求
    給付時，而被告經其催告未為給付，自受催告時起，始負遲
    延責任。是原告主張被告應自其於96年3月20日交付2,000,0
    00元，及96年3月28日交付3,000,000元之日起，核算依法定
    遲延利率即週年利率5%計算之利息，尚嫌無據，而應以被告
    收受本件附帶民事訴訟起訴狀繕本翌日即98年2 月10日，為
    計算遲延利息之始日。從而，原告請求被告給付 5,000,000
    元及自98年2 月10日起至清償日止，按週年利率5%計算之利
    息，為有理由，應予准許。逾此部分之請求，為無理由，應
    駁回之。
七、兩造分別陳明願供擔保請准宣告假執行或免為假執行，關於
    原告勝訴部分，核無不合，爰分別酌定相當之擔保金額，予
    以准許。至原告敗訴部分，假執行之聲請失所附麗，應予駁
    回。
八、本件事證已臻明確，兩造其餘攻擊防禦方法及未經本院援用
    之證據，核與判決之結果不生影響，爰不予逐一論駁，併此
    敘明。
九、訴訟費用負擔之依據：民事訴訟法第79條。
中    華    民    國    99    年    6     月    22    日
                  民事第四庭    法  官  余明賢
以上正本係照原本作成
如對本判決上訴，須於判決送達後20日內向本院提出上訴狀
中    華    民    國    99    年    6     月    22    日
                                書記官  楊勝欽

司法院資訊處製作；財團法人民間司法改革基金會備份。
